【裁判字號】    97,聲,1622
【裁判日期】    971210
【裁判案由】    判決認可
【裁判全文】
臺灣士林地方法院民事裁定              97年度聲字第1622號
聲  請  人  乙○○
相  對  人  甲○○
上列當事人間判決認可事件，本院裁定如下：
    主  文
認可大陸地區中華人民共和國湖南省高級人民法院（2008）湘高
法民三終字第21號判決。
聲請程序費用新臺幣仟元由聲請人負擔。
    理  由
一、按在大陸地區作成之民事確定裁判、民事仲裁判斷，不違背
    臺灣地區公共秩序或善良風俗者，得聲請法院裁定認可。前
    項規定，以在臺灣地區作成之民事確定裁判、民事仲裁判斷
    ，得聲請大陸地區法院裁定認可或為執行名義者，始適用之
    ，臺灣地區與大陸地區人民關係條例第74條第1 項、第3 項
    定有明文。
二、本件聲請意旨略以：聲請人起訴請求相對人、第三人長沙亞
    太體足養生有限公司（下稱亞太公司）應依照兩造於民國95
    年1 月4 日所簽訂之「協議」，履行付款義務，該部分已由
    中華人民共和國長沙市中級人民法院（2007）長中民三初第
    0419號判決在案。嗣相對人、第三人亞太公司提起上訴，並
    經中華人民共和國湖南省高級人民法院以（2008）湘高法民
    三終字第21號判決相對人應返還聲請人人民幣（下同）275
    萬元及法定遲延利息在案，該判決並因不得上訴而確定。聲
    請人就中華人民共和國湖南省高級人民法院以（2008）湘高
    法民三終字第21號判決，已於2008年10月21日取得（2008）
    長証內字第5920號公證書，並經財團法人海峽交流基金會以
    （97）年核字第085646號驗證屬實。爰依臺灣地區與大陸地
    區人民關係條例第74條第1 項規定，聲請本院裁定認可前開
    判決等語，並提出經財團法人海峽交流基金會之前開法院民
    事判決書、公證書等件為證。
三、經查中華人民共和國長沙市中級人民法院（2007）長中民三
    初第0419號所執判決聲請人一部勝訴，一部敗訴之理由為：
    聲請人與相對人於西元2006年1 月4 日簽訂協議（下稱系爭
    協議），由乙方（即相對人）償付甲方（即聲請人）投資，
    結束甲方在亞太公司之隱名投資關係，並約定：(一)雙方確認
    乙○○先生共計投資275 萬元；(二)以上投資由甲○○先生分
    四次償付，1.2006年3 月30日支付68.75 萬元；2.2006年6
    月30日支付68.75 萬元3.2006年9 月30日支付68.75 萬元4.
    2006年12月30日支付68.75 萬元；亞太公司如有盈利，按盈
    利的1%贈送乙○○；(三)如甲○○延期付款，按同期銀行借款
    利率向乙○○承擔違約責任；(四)乙○○對亞太公司的經營不
    承擔任何責任。嗣甲○○並未按協議履行付款義務，復又於
    2006年5 月1 日再次簽訂協議書，約定亞太公司，經由協議
    重組，股權確立如下，盈虧照由投資比例分擔：乙○○275
    萬元、甲○○275 萬元、蔡子鵬25萬元，共計575 萬元；公
    司法定代理人仍由甲○○任職；公司經營權暫由乙○○執行
    ，執行期間自2006年5 月1 日起至2006年12月1 日止，其後
    公司經營權再由公司推派任職。而根據中華人民共和國外資
    企業法第10條及中華人民共和國外資企業法實施細則第11條
    之規定，外資企業之分立、合併或其他重要事項變更，應報
    審查批准機關批准，而乙○○、甲○○於2006年5 月1 日簽
    訂之協議書，內容有關外資企業股權重組織之變更，依法應
    報送審查批准機關備案，並經審查批准機關批准，然雙方當
    事人均未履行此一法定備案程序，欠缺法律形式要件，故甲
    ○○收取乙○○支付之投資款，未經有關機關認可，違反法
    律規定，應為違法，故乙○○依前揭2006年1 月4 日簽訂之
    協議，請求甲○○和第三人亞太公司返還其投資款275 萬元
    為有理由。另乙○○要求甲○○返還投資款需經本案審理終
    結後確認，故乙○○請求支付逾期付款利息即無理由。因而
    判決甲○○、第三人亞太公司於本判決生效之日起15日內共
    同返還乙○○投資款275 萬元，並駁回乙○○其餘之訴。又
    中華人民共和國湖南省高級人民法院（2008）湘高法民三終
    字第21號判決，除沿用上開理由外，並認為第三人亞太公司
    非系爭協議之當事人，亦未向乙○○承諾還款，且亞太公司
    作為依法設立之有限責任公司，具有獨立法人格，無須對其
    股東之債務承擔共同償還責任，故亞太公司不應與甲○○共
    同承擔償還275 萬元之責任，並判決如下：(一)維持長沙市中
    級人民法院（2007）長中民三初第0419號民事判決之第二項
    ；(二)變更長沙市中級人民法院（2007）長中民三初第0419號
    民事判決之第一項為：上訴人甲○○於本判決生效之日起10
    日內返還被上訴人乙○○275 萬元；(三)駁回被上訴人乙○○
    對上訴人亞太公司的訴訟請求。核上開判決理由並不違背臺
    灣地區之公共秩序或善良風俗。又按在臺灣地區作成之民事
    確定裁判、民事仲裁判斷，已得聲請大陸地區法院裁定認可
    ，業經大陸地區最高人民法院1998年5 月22日之公告在案。
    揆諸首開說明，本件聲請人之聲請應予准許。
四、爰裁定如主文。
中    華    民    國    97    年    12    月    10    日
                  民事第一庭法  官  周群翔
以上正本證明與原本無異。
如對本裁定抗告，應於裁定送達後10日內向本院提出抗告狀，並
繳納抗告費新台幣1,000 元。
中    華    民    國    97    年    12    月    10    日
                            書記官  阮弘毅


司法院資訊處製作；財團法人民間司法改革基金會備份。
